臺灣士林地方法院民事裁定　100年度抗字第5號
抗　告　人　磁峰科技股份有限公司
法定代理人　黃維雄
相　對　人　何君毅會計師
抗告人與相對人間請求酌定檢查人報酬事件，抗告人對於99 年
11月30日本院99年度司字第384 號所為第一審之裁定提起抗告，
本院裁定如下：
    主  文
抗告駁回。
抗告費用由抗告人負擔。
    理  由
一、本件相對人於原審聲請意旨略以：相對人經本院以98年度司
    字第59號裁定選任為抗告人之檢查人，檢查抗告人民國97年
    之業務帳目及財產情形，惟抗告人拒絕提供帳冊資料及負擔
    檢查費用，茲為檢查工作之需要，依財政部79年8 月24日核
    定之會計師公會會員收取酬金標準，預估本件檢查酬金為新
    臺幣（下同）15萬6,000 元，爰聲請裁定命相對人預先給付
    檢查報酬等語。原審則命抗告人預先給付8 萬元，而駁回相
    對人其餘之請求。
二、抗告意旨略以：
    會計師執行業務酬金標準，係經會計師公會全國聯合會、臺
    灣省會計師公會及臺北市、高雄市會計師公會以召開會議方
    式共同制訂，該行為即為公平交易法第14條所禁止之聯合行
    為，涉嫌違反公平競爭，而經公平交易委員會送請財政部檢
    討修正，而依會計師查核業務評鑑費用收取標準，非公開發
    行公司評鑑費用為1 萬以上10萬元以下，市場行情約為4 到
    6 萬元，原裁定不論檢查範圍預先給付8 萬元，有報酬過高
    之情形；又合理報酬應以檢查事務多寡繁簡而定，若非完成
    工作，尚難審酌適當之報酬，檢查人應受之報酬應類推用民
    法第548 條第1 項之規定，原則上於本件檢查職務終止並為
    明確報告後方得請求給付，且事先酌定報酬，可能發生事後
    檢查人再次聲請酌定報酬，浪費司法資源之情形，原裁定違
    反報酬後付原則，自應駁回聲請人之請求。
三、按繼續1 年以上，持有已發行股份總數百分之3 以上之股東
    ，得聲請法院選派檢查人，檢查公司之業務帳目及財產情形
    。檢查人之報酬，由公司負擔；其金額由法院徵詢董事及監
    察人意見後酌定之，公司法第245 條第1 項及非訟事件法第
    174 條分別定有明文。次按法院酌定檢查人之報酬，應於檢
    查公司業務帳目及財產情形完畢後，由法院徵詢公司董事及
    監察人意見，並斟酌檢查人工作之內容、所付出之勞力及時
    間暨檢查之結果酌定之，惟考量檢查人於開始檢查後即需投
    入相當之時間、勞力、費用，倘未能預先支領部分報酬，對
    其殊為不利，恐將影響擔任檢查人之意願，故如檢查人於開
    始檢查前聲請預收部分酬金，應非不得准許。
四、經查，本件相對人前經本院於98年7 月3 日以98年度司字第
    59號裁定選任為抗告人之檢查人，相對人雖尚未完成檢查任
    務，但業已多次發函、電話聯絡抗告人公司要求提供各項帳
    冊資料，並已擬定檢查工作計畫，一旦開始檢查後即需投入
    相當之勞力、時間、費用，為免影響檢查人工作之進行，實
    有先行預支部分檢查報酬之必要。本院斟酌聲請人提出之檢
    查工作計畫（內容詳卷），內容重點為檢查抗告人97年度財
    務報表，包括資產負債表、損益表、股東權益變動表，範圍
    包括97年度傳票、各項進貨、銷貨憑證、請購單、請款單、
    日記帳、驗收單等內部憑證及會計科目明細帳等，檢查完畢
    後需提出檢查報告，需要投注相當勞力、時間、費用，復審
    酌抗告人公司資本額為2,000 萬元，本院斟酌上情認為相對
    人預支8 萬元報酬，尚稱合理。又抗告人提出「會計師查核
    業務評鑑費用收取標準」，與本院裁定檢查範圍「業務帳目
    及財產狀況」不同，不能逕自適用該收費標準。至於相對人
    檢查報酬之總額，則需待相對人完成檢查並提出相關資料供
    本院參考後，始能酌定，本件僅為預付部分報酬，原審並未
    依財政部79年8 月24日核定之會計師公會收費酬金標準酌定
    報酬，抗告人以此理由提出抗告，容有誤會，附此敘明。
四、抗告人執上開理由指摘原裁定不當，聲明廢棄，為無理由，
    其抗告應予駁回，爰裁定如主文。
中    華    民    國   100    年    9     月    14    日
                  民事第二庭審判長  法  官  王怡雯
                                    法  官  黃欣怡
                                    法  官  絲鈺雲
以上正本證明與原本無異。
本件裁定不得再抗告。
中    華    民    國   100    年    9     月    19    日
                                    書記官  林玫熹